【裁判字號】    97,聲判,11
【裁判日期】    970902
【裁判案由】    聲請交付審判
【裁判全文】
臺灣桃園地方法院刑事裁定              97年度聲判字第11號
聲  請  人
即告訴  人  乙○○
代  理  人  宋嬅玲律師
被      告  甲○○
                      樓
上列聲請人因被告偽造文書案件，經臺灣桃園地方法院檢察署檢
察官於中華民國97年1 月22日以97年度偵字第2385號處分不起訴
，聲請人聲請再議，經臺灣高等法院檢察署檢察官於中華民國
97年4 月17日以97年度上聲議字第1889號處分書駁回再議，聲請
人聲請將本件交付審判，本院裁定如下：
    主    文
聲請駁回。
    理    由
一、按告訴人不服上級法院檢察署檢察長或檢察總長認再議為無
    理由而駁回之處分者，得於接受處分書後十日內委任律師提
    出理由狀，向該管第一審法院聲請交付審判；法院認為交付
    審判之聲請不合法或無理由者，應駁回之；又法院為前項裁
    定前得為必要之調查，刑事訴訟法第二百五十八條之一、第
    二百五十八條之三第二項前段、第三項，分別定有明文。次
    按向法院聲請交付審判係對於「檢察官不起訴或緩起訴裁量
    權」制衡之一種外部監督機制，法院僅在就檢察官所為不起
    訴或緩起訴之處分是否正確加以審查，以防止檢察機關濫權
    ，依此，法院就聲請交付審判案件之審查，所謂「得為必要
    之調查」，其調查證據之範圍，自應以偵查中曾顯現之證據
    為限，不可就告訴人新提出之證據再為調查，亦不可蒐集偵
    查卷以外之證據，合先敘明。
二、本件聲請交付審判意旨以：如附件刑事聲請交付審判狀所載
    。
三、經查：聲請人以被告涉犯刑法第210 條之偽造私文書罪，向
    台灣桃園地方法院檢察署提出告訴，該署檢察官偵查後，以
    ：「經查，證人高淑娟到場結證略以：伊公司規定無論獎懲
    都要簽工作表現備忘錄，這是主管與當事人約談的內容，由
    主管製作，如果員工有意見，員工可以在上面寫意見後再簽
    名，因為以前沒有員工拒簽，所以伊要求工會代表簽名見證
    有約談這個事實而已。工作表現備忘錄當然希望主管寫事實
    ，當然主管會有自己的看法認知，代表單位主管的意思，如
    果當事人拒簽，由第三人代簽，也不會認定是當事人的意思
    ，只是作為第三人見證有約談過程事實的一個見證，且該備
    忘錄只是召開人評會的基礎而已，並不是做出懲處的唯一依
    據，懲處結果是討論的結果等語。證人所述與被告所辯情形
    相符，另由告訴人所指述由被告偽造之中華航空公司修護工
    廠員工工作表現備忘錄內容觀之，簽發者為蔡春文，該內容
    係簽發者就約談過程及處理過程之自我認知所製作之報告書
    性質，因此該文書之製作人為蔡春文，並非告訴人，亦非被
    告，而該文書內容具體事實欄第5 點提到8 月28日由該部門
    經理、副理、CF M╱APU 組組長與領班約談劉員（即告訴人
    ），第6 點載明95年9 月14日第3 次約談劉員‧‧‧，劉員
    不承認8 月28日約談之內容，拒簽工作表現備忘錄等語，所
    載情況與告訴人所述當時約談過程，被告全程在場，且告訴
    人拒絕簽名之情相符合，則被告辯稱：伊在場見證約談過程
    ，告訴人拒絕簽名，依據其主管指示於當事人簽名欄位簽名
    ，表示其在場見證之意思等語，顯屬有據，應堪採信，其所
    為署名的行為，僅係基於自己為見證特定之意思表示，尚難
    認其主觀上有何偽冒告訴人名義而代告訴人為意思表示之犯
    意存在。而上開文書，係蔡春文所製作之報告文書性質，其
    由所記載之當事人主體對象，於當事人欄簽名，意在表示對
    製作人所為報告內容實質之確認，尚非得授權他人為代簽名
    ，被告所為『工會代表甲○○代簽』之字樣，就整體文書文
    義，係以其工會代表身分主體所為簽認，客觀上尚無為人所
    誤認係受告訴人授權而代理告訴人為意思表示之情形，與偽
    造文書之構成要件尚屬有間。」等語，而以97年度偵字第
    2385號為不起訴處分。聲請人不服提起再議後，臺灣高等法
    院檢察署於97年4 月17日以97年度上聲議字第1889號處分書
    駁回聲請人之再議，該處分書認「經查：（一）依卷附之系
    爭工作表現備忘錄觀之，其簽發者之署名為『蔡春文』，並
    非聲請人，足見該系爭工作表現備忘錄之製作者係『蔡春文
    』甚明。（二）再觀諸該備忘錄上所記載之8 點具體事實均
    稱聲請人為『本組技術員乙○○』及『劉員』，並記有『…
    第三次約談劉員，有鑒於劉員之私心…，擬建議記小過兩支
    並論調至修護工廠非直接修護單位，以資警惕，但此時劉員
    不承認Aug/28之約談內容，拒簽工作表現備忘錄。』等情，
    益見該系爭工作表現備忘錄之製作並非以聲請人為第一人稱
    ，製作者並非聲請人自明。（三）本件聲請人之所以認定被
    告涉有偽造文書之罪責，係因被告並無簽名製作系爭工作表
    現備忘錄之權限，卻未經聲請人之同意或授權即擅自代為簽
    署而言，惟被告於系爭之工作表現備忘錄之當事人簽名欄係
    簽署『工會代表甲○○代簽2006.09.19』等文字，已清楚表
    明其係基於工會代表之立場以自己之名義簽署，並未冒用被
    告之名義，亦未為代理被告之意思表示，自難僅憑其係於上
    開文件之當事人簽名欄簽署，即認其有冒用聲請人名義之意
    。（四）至聲請人所稱之工作表現備忘錄簽製原因、經過、
    重新填載簽製備忘錄之緣由、所憑依據、公司相關規則及主
    管無權簽發員工工作表現備忘錄云云，要不影響前開結論之
    認定，併此敘明。綜上所述，本件系爭之工作表現備忘錄製
    作人既非聲請人，被告復非以聲請人或其代理人之名義簽署
    該文件，揆諸首揭說明，自與偽造文書罪之構成要件不符。
    」，是以，原處分書之理由均無不當，因而認聲請人之再議
    為無理由而為駁回之處分，業經本院調閱臺灣桃園地方法院
    檢察署97年度偵字第2385號全卷核閱屬實，並有97年度偵字
    第2385號不起訴處分書、97年度上聲議字第1889號處分書附
    卷可稽。是可見經臺灣桃園地方法院檢察署及臺灣高等法院
    檢察署檢察官分別於前開不起訴處分書及再議處分書中詳列
    敘明該案並無證據證明被告甲○○有上開偽造私文書之行為
    。復以，本院審核臺灣桃園地方法院檢察署、臺灣高等法院
    檢察署檢察官前開之不起訴處分書、再議處分書之採證之方
    式、認定之原則，並無悖於論理法則與經驗法則，各該處分
    均於法有據且屬適當，本院亦深表認同。聲請人猶執陳詞指
    摘原檢察官之處分書與台灣高等法院檢察署之處分書有上開
    不當，並指摘與本案認定無關之中華航空公司處理員工疏失
    事件應踐行之相關流程、該公司有關員工拒簽工作表現備忘
    錄時由他人代簽之內部規則、公告之相關規範未經檢察官調
    查，有調查未備之嫌云云，泛泛指摘，並不足採。從而，本
    件聲請交付審判為無理由，自應予駁回。
結論：依刑事訴訟法第258條之3第2項前段，裁定如主文。
中    華    民    國    97    年    9     月    2     日
                  刑事第三庭審判長法    官  謝順輝
                                  法    官  陳振嘉
                                  法    官  曾雨明
以上正本證明與原本無異。
本件裁定不得抗告。
中    華    民    國    97    年    9     月    2     日
                                  書 記 官  施春祝
附件：


司法院資訊處製作；財團法人民間司法改革基金會備份。
